臺灣板橋地方法院刑事裁定　　　　　　 94年度交聲字第417號
原處分機關　交通部公路總局臺北區監理所板橋監理站
異　議　人　甲○○
　　　　　　　　　　　號
上列聲明異議人因不服原處分機關於民國94年3 月11日所為板監
違字第裁41-CO0000000、裁41-CO0000000號違反道路交通管理事
件裁決書，聲明異議，本院裁定如下：
    主  文
異議均駁回。
    理  由
一、本件聲明異議意旨詳如附件聲明異議狀所載。
二、按「本條例關於車輛駕駛人之處罰，如應歸責於車輛所有人
    』者，處罰車輛所有人」，道路交通管理處罰條例第85條第
    3 項定有明文；又按「汽車駕駛人，行經有燈光號誌管制之
    交岔路口闖紅燈者，處新臺幣一千八百元以上五千四百元以
    下罰鍰」、「汽車駕駛人，駕駛汽車汽車駕駛人，駕駛汽車
    有違反本條例之行為，經交通勤務警察或依法令執行交通稽
    查任務人員制止時，不聽制止或拒絕停車接受稽查而逃逸者
    ，除按各該條規定處罰外，處新臺幣三千元以上六千元以下
    罰鍰」，道路交通管理處罰條例第53條及第60條第1 項亦有
    明文。
三、經查：上開EAI-826 號機車於右揭時地經人騎用，而有紅燈
    右轉及不服警員攔停接受稽查而逃逸等違規行為，業據證人
    即警員朱榮春到院證稱：「（陳述當初違規經過？）這個違
    規時間距離現在已經一年，當初違規機車是沿府中路在路口
    紅燈時右轉文化路行駛，當時我站在這個路口右轉文化路上
    路旁約三十公尺處執行交通守望崗及取締交通違規勤務，我
    們是騎機車停在府中路機車停車場走路到前開地點，當初攔
    停時機車距離我三到五公尺，我看到違規機車時有稍微往路
    中間走並舉手鳴笛示意要騎士靠邊停車受檢，違規騎士不與
    理會以原速度駛離逃逸，我現在已經不記得這輛機車車號，
    但我當時在工作記錄簿上有記下車號，且不會記錯，機車的
    顏色我不記得，但是有記下違規騎士是穿紅色及腰外套（庭
    呈工作記錄簿、現場照片兩張）」、「（車上是否有載人或
    東西？）都沒有」、「（為何報告書上車號為ＥＡＴ，而非
    ＥＡＩ？）是報告書打錯了」、「（你確定違規時車號是Ｅ
    ＡＩ嗎？）我當場有手寫記下違規車號，工作記錄簿也是寫
    ＥＡＩ」、「（你攔檢當時的外在情形，有無可能記錯車號
    ？）當時是晴天，我不會記錯，不然不會逕行舉發本案」等
    語明確，並提出上開現場（惟非當時）照片2 紙及載明上開
    違規經過之台北縣警察局93年度工作紀錄簿影本乙紙，在卷
    可稽，且證人朱榮春於右揭時地所見上開違規機車屬「紅色
    山葉廠輕型機車」，亦核與異議人於本院審理時供稱：「Ｅ
    ＡＩ八二六號車是登記在我名下，我的機車是紅色山葉廠牌
    的」等語相符，並有本院依職權所調取上開機車之輕型機車
    車籍資料乙紙可佐，足證上開機車於右揭時地確係經人騎用
    ，並確有上開紅燈右轉及不服警員攔停接受稽查而逃逸等違
    規行為，均堪認定。雖異議人於本院審理時辯稱：「....，
    但我對裁決所裁罰的違規事實都不知情。我沒有在93年1 月
    8 日上午11時20分騎乘前開機車在板橋市○○路與文化路一
    段紅燈右轉，我平常都不騎機車，也不喜歡騎機車。....
    」、「（平常前開機車是誰在騎乘比較多？）平常是我婆婆
    楊張枝偶而會騎這輛機車去板橋市○○路新埔市場買菜。不
    會有其他人騎」云云，而證人即異議人之婆婆楊張枝於本院
    審理時亦證稱：「（ＥＡＩ八二六號機車平常是否你在騎？
    ）有時騎去市場買菜」、「（平常是否也有其他家人騎這輛
    機車？）沒有」、「（你平常騎機車是否會經過這違規地點
    ？）以前板橋火車站還沒有拆遷時有騎過這違規地點，火車
    站拆遷後就沒有經過這地方」、「（異議人平常是否會騎這
    輛機車外出？）不會」、「（那她為何還買這輛機車？）那
    是她的嫁妝，她平常自己開車，前開機車都是我在騎」云云
    ，惟上開機車於右揭時地確有上開違規行為，不僅業據證人
    朱榮春證述明確，並據本院認定在卷，有如上述，且楊張枝
    其人與異議人間，乃屬至親之同居婆媳關係，而上開機車於
    右揭時間復未見有「遺失」或「遭竊」等，無故離去異議人
    及其婆婆楊張枝事實上占有之情事發生，茲異議人雖辯稱其
    本人未有上開違規行為云云，惟其既身為上開機車「車輛所
    有人」之異議人，復明知上開機車確有上開違規行為存在，
    竟未能查明究係何人所為，則上開違規行為顯可歸責於車輛
    所有人即異議人，自應轉嫁處罰車輛所有人即異議人，至為
    灼然。綜上所述，本件原處分機關以異議人係上開機車之車
    輛所有人，竟未盡上開機車之所有人職責，而於右揭時地經
    人騎用發生上開違規行為，係屬可歸責於車輛所有人即異議
    人之情形，而依道路交通管理處罰條例第53條及60條第1 項
    之規定，各裁處異議人新台幣（下同）4 千5 百元及6 千元
    （惟裁決書均漏引用道路交通管理處罰條例第85條第3 項之
    條文），並依同條第63條第1 項第3 款及第1 款之規定，各
    記違規點數3 點及1 點之處罰，揆諸上述，自無任何違法或
    不當，至為顯然。茲異議人雖不服原處分機關所為上開2 件
    裁決書，而均對之聲明異議，惟其空言指摘云云，揆諸上述
    ，顯無理由，應均予駁回。
據上論斷，應依道路交通案件處理辦法第19條，裁定如主文。
中    華    民    國    94    年    6    月    6    日
                    交通法庭  法  官  林 晏 鵬
以上正本證明與原本無異
如不服本裁定應於送達後5日內向本院提出抗告狀
                                書記官　陳君偉
中　　華　　民　　國　　94　　年　　6 　　月　　6 　日
